臺灣高等法院民事裁定　　　　　　　　 100年度家抗字第51號
抗　告　人　陽信商業銀行股份有限公司
法定代理人　林彭郎
上列抗告人與相對人王麟、吳淑妮間假扣押事件，對於中華民國
100年1月10日臺灣臺北地方法院100年度家全字第3號裁定，提起
抗告，本院裁定如下：
    主  文
抗告駁回。
抗告費用由抗告人負擔。
    理  由
一、按債權人就金錢請求或得易為金錢請求之請求，欲保全強制
    執行者，固得聲請假扣押，惟為此項聲請，依民國92年2月7
    日修訂公布，同年9月1日生效之民事訴訟法第526條第1、 2
    項規定：「請求及假扣押之原因，應釋明之。」、「前項釋
    明如有不足，而債權人陳明願供擔保或法院認為適當者，法
    院得定相當之擔保，命供擔保後為假扣押。」而所謂假扣押
    之原因，依同法第523 條之規定，係指日後有不能強制執行
    或甚難執行之虞，或應在外國為強制執行之情形，如債務人
    浪費財產，增加負擔，或就其財產為不利益之處分，將成為
    無資力之狀態，或將移住遠地、逃匿無蹤、隱匿財產等是。
    債權人就假扣押之原因，依法有釋明之義務，如釋明不足，
    而債權人陳明願供擔保或法院認為適當者，法院始得定相當
    之擔保，命供擔保後為假扣押。故依上開修正後之法文規定
    ，法院僅得於債權人釋明不足時，准其供擔保以補足之。債
    權人不得未為任何釋明，而全以擔保代其釋明之責。且如釋
    明之不足無法由債權人供擔保以補足之，法院仍應駁回債權
    人之聲請，非一經債權人陳明願供擔保，即當然准為該項假
    扣押（最高法院92 年度臺抗字第425號裁判參照）。再依同
    法第284 條規定：「釋明事實上之主張者，得用可使法院信
    其主張為真實之一切證據。但不能即時調查者，不在此限。
    」。所謂因釋明而應提出法院能即時調查之證據，係指當事
    人於釋明其事實上之主張時，應同時提出可供法院得隨時進
    行調查之證據而言，故當事人如未同時提出供釋明用之證據
    ，法院自無裁定限期命其補正之必要，最高法院75年度臺抗
    字第453號裁定亦可資參酌。
二、查本件抗告人於原法院聲請意旨略以：相對人王麟積欠伊債
    務，伊前經原法院93 年度執字第11992號執行無效果核發債
    權憑證在案，相對人王麟與吳淑妮為夫妻關係，故伊依民法
    第1011條規定訴請宣告相對人王麟與吳淑妮改為分別財產制
    ，業經原法院以99 年度家訴字第272號審理在案，依民事訴
    訟法第529條第2 項第6款規定已有將來剩餘財產差額分配事
    件起訴之效力，請求依民事訴訟法第526條第4項規定，准供
    擔保新臺幣（下同 ）10萬元就相對人財產於100萬元範圍內
    為假扣押等語。
三、原法院以：按「下列事項與前項起訴有同一效力：一、‧‧
    六、基於夫妻剩餘財產差額分配請求權而聲請假扣押，已依
    民法第1010條請求宣告改用分別財產制者。」，民事訴訟法
    第529條第2項第6款定有明文。次按民法第1010條規定：「
    夫妻之一方有左列各款情形之一時，法院因他方之請求，得
    宣告改用分別財產制：一、依法應給付家庭生活費用而不給
    付時。二、夫或妻之財產不足清償其債務時。三、依法應得
    他方同意所為之財產處分，他方無正當理由拒絕同意時。四
    、有管理權之一方對於共同財產之管理顯有不當，經他方請
    求改善而不改善時。五、因不當減少其婚後財產，而對他方
    剩餘財產分配請求權有侵害之虞時。六、有其他重大事由時
    。夫妻之總財產不足清償總債務或夫妻難於維持共同生活，
    不同居已達6 個月以上時，前項規定於夫妻均適用之。」再
    按「債權人對於夫妻一方之財產已為扣押，而未得受清償時
    ，法院因債權人之聲請，得宣告改用分別財產制。」，民法
    第1010條定有明文。末按「請求及假扣押之原因，應釋明之
    。」、「債權人之請求係基於家庭生活費用、扶養費、贍養
    費、夫妻剩餘財產差額分配者，前項法院所命供擔保之金額
    不得高於請求金額之10 分之1。」，民事訴訟法第526條第1
    項、第4 項分別定有明文。經查：(一)聲請人係依民法第1011
    條規定提起99年度家訴字第272 號宣告分別財產制訴訟，並
    非依民法第1010條規定提起宣告分別財產制訴訟，並無民事
    訴訟法第529條第2項第6款所規定之起訴同一效力；(二) 相對
    人二人間尚未宣告分別財產制，聲請人亦未釋明相對人二人
    間有何剩餘財產差額之存在，亦即請求之原因並未釋明；(三)
    聲請人僅提出相對人王麟名下登記1989年汽車一輛之資料，
    關於相對人二人將如何脫產，亦未提出任何證據以為釋明，
    亦即假扣押之原因亦未釋明；(四)綜上，本件聲請人聲請假扣
    押，就所主張之請求及假扣押原因均無釋明，並非釋明不足
    ，無從供擔保以代釋明，其聲請即屬不應准許，乃駁回其聲
    請，經核並無不合。
四、抗告意旨略以：按依法提起宣告夫妻分別財產制訴訟，即已
    生財產上之請求權（夫妻剩餘財產差額分配請求權），係符
    合民事訴訟法第529第2項第6 款本案訴訟且與起訴有同一效
    力，至於該款未將民法第1011條列入，恐係立法者之疏漏，
    然抗告人依前述代位援引民法第1010條規定請求，即已補正
    該款規定。茲並查得相對人吳淑妮有坐落台北市○○街67巷
    5 弄3號4樓不動產，有建物謄本可證，另依建物異動索引顯
    示，該不動產所有權人王麟係於85年6 月22日以買賣方式移
    轉予吳金泉，復由吳金泉於90年3月6日賣予其女即相對人吳
    淑妮，其家族間異動情形非一般常見行為，顯係相對人王麟
    為規避債務及避免不動產遭債權人強制執行所衍生之行為，
    可見王麟有隱匿財產之動機，相對人吳淑妮為相對人王麟之
    配偶，恐亦有脫產之虞云云。惟查，依上開建物異動索引顯
    示，該不動產原所有權人王麟85年6 月22日以買賣方式移轉
    予吳金泉，其時間早在抗告人以原法院93 年度執字第11992
    號執行程序之前好幾年，難認相對人王麟於移轉予訴外人吳
    金泉時即有隱匿財產之動機，又其後吳金泉於90年3月6日以
    買賣為原因而移轉予其女即相對人吳淑妮，其時間亦在抗告
    人上開於93年聲請對相對人王麟強制執行之前，亦難認吳金
    泉移轉予其女即相對人吳淑妮之事實，亦有脫產之虞，是抗
    告人迄未就其聲請假扣押之原因盡其釋明之義務，其假扣押
    之聲請自無從准許，抗告為無理由，應予駁回。
五、據上論結本件抗告為無理由，爰依民事訴訟法第95條、第78
    條，裁定如主文。
中    華    民    國   100    年    4     月    27    日
                  民事第二庭
                      審判長法  官  吳謙仁
                            法  官  李瓊蔭
                            法  官  蘇瑞華
正本係照原本作成。
不得再抗告。
中    華    民    國   100    年    4     月    28    日
                            書記官  高澄純